# 请教陈版及各位老师通过集中度测试后少数股东权益及或有对价的会计处理

提问人：jshi063 时间：2021-03-02 08:05:03
请教陈版及各位老师，
假如A企业收购B企业，用 80 万买了B企业80%的股权，非同一控制下企业合并。B企业全部的资产只有一个机器设备，公允价值是 100 万，账面价值是 95 万。能够通过集中度测试，并且选择走资产合并而不是企业合并这条路。那么在A企业的会计处理上，A企业是确认一个 80 万的资产吗？还是一个 95 万的资产以及一个少数股东权益对应的负债？如果不确认少数股东权益相关的东西，那么未来B企业的少数股东损益/损益如何体现，是说A企业的损益表上永远只放B企业经营损益的80%吗，但是这样的话B企业后面产生的资产也只确认80%的价值？
另外我看到有的资料会认为资产收购（集中度测试）和企业合并对或有对价的处理不相同，但并没有写具体的细节。同样是上面的例子，假如 80万的对价是或有的例如取决于未来五年的GDP增速，会在70-90之间浮动。那么对于企业合并，是确认一个公允价值计量的负债。那如果走集中度测试呢？是确认一个或有负债然后每个期末重新估计，差额计入损益表吗？
非常感谢！

回答人：chenyiwei
如果被收购方不构成业务的，则应按照本次实际收购成本除以收购的股权比例确定该被收购资产在合并报表层面的入账价值，相应确认少数股东权益。就主帖中的数字，因以 80 万元收购了该项资产80%的权益（假设不考虑被收购方持有的其他资产和负债），则该资产在收购方合并报表层面的入账价值为80/80%=100万元，相应地少数股东权益（或者相关负债）的初始计量金额为 20 万元。